【裁判字號】    95,家聲,39
【裁判日期】    950313
【裁判案由】    給付扶養費
【裁判全文】
臺灣臺中地方法院民事裁定              95年度家聲字第39號
聲  請  人  甲○○
相  對  人  乙○○
上列聲請人與相對人間聲請改定監護權等事件，本院裁定如下：
    主  文
相對人應自民國九十四年九月八日起至子女黃芓（女、民國○
○○年○月○日生）滿三歲時止，按月於每月十日前給付予聲請
人黃芓扶養費用新臺幣伍仟陸佰陸拾柒元。如遲誤一期履行，
其後之給付視為亦已到期。
程序費用由相對人負擔。
    理  由
一、本件聲請意旨略以：聲請人與相對人原係夫妻關係，並育有
    未成年子女黃芓（女、民國○○○年○月○日生）一人，
    嗣於九十四年三月四日雙方協議離婚，並約定子女黃芓之
    權利義務，由聲請人行使負擔，而相對人自雙方離異後，對
    於子女黃芓之扶養費分文未付，然依法父母對未成年子女
    之扶養義務，並不因離婚而受影響，是聲請人自得請求相對
    人分擔子女黃芓之扶養費至子女滿三歲為止，共計約新臺
    幣（以下同）二十萬元等語。並提出戶籍謄本及戶口名簿、
    離婚協議書、子女黃芓生活雜費之收據（均影本）各乙份
    為證。
二、相對人則以：其每月收入才二萬餘元，要負擔自己生活開銷
    ，照過年邁外婆，加上車子貸款、本身身體調養費用，根本
    無力給付未成年子女扶養費。再者，聲請人如堅持要求相對
    人給付扶養費，聲請人亦可將未成年子女權利義務之行使，
    交由相對人負擔等語置辯。
三、經查：本件聲請人主張其與相對人原為夫妻關係，於婚姻關
    係存續期間育有未成年子女黃芓，嗣雙方協議離婚，並約
    定未成年子女黃芓權利義務之行使或負擔，由聲請人任之
    ，而相對人自雙方離異後，對於子女黃芓之扶養費分文未
    付，此有卷附之戶籍謄本及戶口名簿、離婚協議書、子女黃
    芓生活雜費之收據（均影本）等件足參，亦為相對人所不
    爭執，此部分之事實自堪信為真正。
四、按直系血親相互間互負扶養之義務，父母對於未成年子女之
    扶養義務，不因結婚經撤銷或離婚而受影響，民法第一千一
    百十四條、第一千一百十六條之二各定有明文。故父母離婚
    後，未盡對未成年子女之保護、教養之責，未成年子女仍得
    以自己名義，依民法第一千一百十四條第一款規定，請求父
    母親負扶養義務。次按法院依民法第一千零五十五條之規定
    ，為酌定、改定或變更時，得命交付子女、未行使或負擔權
    利義務之一方與未成年子女會面交往之方式與期間、給付扶
    養費、交付身分證明文件或其他財物，或命為相當之處分，
    並得訂定必要事項；前項扶養費之給付，法院得依聲請或依
    職權，命為一次給付或分期給付，非訟事件法第一百二十七
    條定有明文。復按未成年子女依民法第一千一百十四條第一
    款規定請求父母給付扶養費者，固限於不能維持生活而無謀
    生能力之子女，自應由子女為請求權人，且應以訴訟方式為
    之。惟本件並非未成年子女依民法第一千一百十四條第一款
    請求再抗告人給付子女扶養費，而係相對人以未成年子女之
    母自己名義，依非訟事件法第七十一條之六（現行第一百二
    十七條）規定為聲請，於法並無不合（最高法院九十四年台
    抗字第三六四號裁定意旨參照）。是揆諸前揭說明，聲請人
    為未成年子女黃芓之父，其以自己名義請求未行使或負擔
    權利義務之相對人（黃芓之母）給付子女黃芓之扶養費
    用，自屬有據。
五、再查，聲請人與相對人所生未成年子女黃芓現年一歲餘，
    依行政院主計處統計之最低生活費用及臺灣地區平均每人每
    月消費支出一覽表，九十三年度臺灣地區平均每人每月消費
    支出標準為新臺幣（下同）一萬五千三百五十七元，前揭標
    準為經常性支出涵括消費性支出及非消費性支出，其項目已
    經包括食衣住行育樂等生活範圍並且有居住區域之劃分，應
    該是目前較能正確反映國民生活水準之數據，自屬可採。是
    本院根據目前社會經濟狀況與一般國民生活水準、雙方之經
    濟能力、社會地位、子女之需求、子女人數、其他應受扶養
    權利人之人數、以及實際負責照顧子女生活起居之一方其相
    較於他方有額外的時間及精力之支出等因素，予以調整子女
    扶養費用之總金額，並參酌上開行政院主計處之臺灣地區平
    均每人每月消費支出標準，九十三年度每人每月平均消費支
    出為一萬五千三百五十七元，且依雙方於本院審理時所陳述
    之經濟狀況，聲請人現每月收入約為四萬五千元；相對人每
    月收入約二萬元，及聲請人實際負責子女黃芓生活照顧及
    支出生活費用，其所付出之勞力亦非不能評價為扶養費之一
    部，因此認聲請人與相對人應依二：一比例負擔未成年子女
    黃芓之扶養費用。而聲請人以未成年子女黃芓每個月須
    保姆費一萬二千元，奶粉、尿布及食品費等五千元，合計一
    萬七千元之扶養費，如依上開雙方應負擔之比例計算之，聲
    請人與相對人應負擔子女黃芓扶養費用金額各為一萬一千
    三百三十四元、五千六百六十七元（元以下四捨五入）；再
    者，扶養費乃維持受扶養權利人生活所需之費用，其費用之
    需求係陸續發生，故應以分期給付為原則，而本件除無其他
    特別情事足資證明有命扶養義務人一次給付之必要外，命扶
    養義務人一次給付鉅額之扶養費用總數亦不可能。綜上，本
    院認聲請人請求相對人自九十四年九月八日起，至子女黃芓
    滿三歲時止，按月於每月十日前給付予聲請人黃芓扶養
    費用五千六百六十七元部分，應認為有理由，逾此部分之請
    求為無理由。再者，因按月給付之金額不高，為恐日後相對
    人有拒絕或拖延之情，而不利子女之利益，爰並定分期給付
    遲誤一期履行者，其後之期間視為亦已到期，以維子女之最
    佳利益。又因命給付扶養費之部分，核其性質係屬非訟事件
    ，不受聲請人聲明之拘束，亦不生駁回其餘請求之問題。
六、依非訟事件法第二十一條第一項後段、民事訴訟法第九十五
    條、第七十八條，裁定如主文。
中    華    民    國    95    年    3     月    13    日
                  家事法庭  法  官  林三元
以上為正本係照原本作成
如對本裁定抗告須於裁定送達後十日內向本院提出抗告狀
中    華    民    國    95    年    3     月    13    日
                            書記官

司法院資訊處製作；財團法人民間司法改革基金會備份。
